【裁判字號】    90,裁,148
【裁判日期】    900315
【裁判案由】    聲請停止執行
【裁判全文】
最  高  行  政  法  院  裁  定                      九十年度裁字第一四八號
    抗  告  人  乙○○
                甲○○○
                              .
                              .
    相  對  人  南投縣政府
    代  表  人  丁○○
右當事人間因聲請停止執行事件，抗告人不服中華民國八十九年十月三十日臺中高等
行政法院八十九年度停字第一七號裁定，提起抗告，本院裁定如左︰
    主  文
抗告駁回。
抗告訴訟費用由抗告人負擔。
    理  由
一、按行政訴訟起訴前，如原處分或決定之執行將發生難於回復之損害，且有急迫情
    事者，行政法院亦得依受處分人或訴願人之聲請，裁定停止執行，但於公益有重
    大影響者，不在此限，行政訴訟法第一百十六條第三項定有明文。
二、本件抗告人在原審聲請意旨略以：抗告人乙○○因前曾任職於南投縣草屯鎮炎峰
    國民小學（下稱炎峰國小），故獲准配住系爭炎峰國小宿舍；另抗告人甲○○○
    為炎峰國小前教師林其忠之配偶，林其忠因任職炎峰國小而獲准配住系爭宿舍，
    後林其忠於民國（下同）六十三年間死亡後，即由甲○○○使用居住宿舍；是抗
    告人二人依據行政院所訂事務管理規則之規定，對於系爭炎峰國小宿舍，應有合
    法使用居住權，此權利依法應受保護。詎相對人竟於八十九年十月十八日，片面
    以（八九）投府教國字第八九一六二一八○號函，命抗告人二人應自宿舍遷離，
    並定於八十九年十月三十一日拆除系爭宿舍，影響抗告人權益甚鉅。本件相對人
    命拆遷系爭宿舍之行政處分，其內容主要係為九二一震災校園重建之整體規劃之
    需要，且抗告人所住之系爭炎峰國小宿舍已逾報廢年限，故應予拆除云云。惟本
    件抗告人所住之系爭宿舍，雖已年代久遠，但仍完好堪用，並無報廢之必要，況
    且縱要報廢，依據臺灣省省有財產管理規則之規定，管理機關亦應附現場照片及
    建築師所出具之危險情況證明等文件，確實填具省有建築改良物拆除改建報廢查
    核報告表，經核准後，始得將建築物報廢拆除；惟本件相對人並未依上揭規定辦
    理，故系爭命拆遷宿舍之行政處分，自屬違法不當。又按，省有財產縱經核准報
    廢，惟倘該財產在訴訟中者，應俟判決確定後，方得依判決辦理，而本件系爭宿
    舍之代管機關為炎峰國小，前已就本件系爭宿舍對抗告人提起遷讓房屋之民事訴
    訟，在該訴訟尚未確定之前，相對人自不得逕命拆遷抗告人所使用之系爭宿舍，
    否則即屬違法。綜上所述，本件相對人所為命拆遷宿舍之行政處分違法不當，應
    予撤銷，抗告人除另提起訴願外，因相對人已訂於八十九年十月三十一日拆除系
    爭宿舍，情事急迫，倘任其草率拆除，則抗告人之財產損失將無法估計，更將造
    成難以回復之損害及紛擾無盡之糾紛，爰依據行政訴訟法第一百十六條第三項之
    規定，懇請准停止系爭行政處分之執行，以維權益等語。
三、原裁定以：按聲請裁定停止原處分或決定之執行，須有行政處分之存在為前提。
    本院調查結果，抗告人借用相對人之宿舍使用，其性質為民法上之借貸關係，炎
    峰國小先前曾向臺灣南投地方法院起訴，訴請抗告人遷讓系爭宿舍，並已於起訴
    狀內依法為終止借貸契約之意思表示，相對人再於八十九年十月十八日以投府教
    國字第八九一六二一八○號函請抗告人搬遷，以利九二一震災校園重建之進行，
    該函係就兩造間私權爭執所為之意思通知，係屬私法行為，而非基於公法上之行
    政處分，抗告人遽而提起本件聲請，自有未洽，應予駁回。又果若南投縣政府八
    十九年十月十八日投府教國字第八九一六二一八○號函，係屬抗告人所稱之行政
    處分，然原處分之執行是否將發生難於回復之損害，係指其損害不能回復原狀，
    或不能以金錢賠償，或在一般社會通念上，如為執行可認達到回復困難程度而言
    ，相對人欲拆除其所有之地上建築改良物，致使抗告人無法續住，如係相對人之
    不法行為，係為財產上之損害，仍得以金錢補償，尚不致發生難以回復損害之情
    形。況本件相對人係為執行九二一震災校舍重建工程，如不迅予拆除重建，將影
    響學生之受教權，對於公益之影響重大。則本件如予以停止執行於公益將有重大
    影響，抗告人等之聲請停止拆除系爭宿舍，亦不符合首揭行政訴訟法第一百十六
    條第三項之要件，不應准許，遂駁回抗告人停止執行之聲請。
四、抗告意旨略謂：按所謂行政處分，係指中央或地方機關就公法上具體事件所為之
    決定或其他公權利措施而對外直接發生法律效果之單方行政行為，現行訴願法第
    三條第一項規定甚明。本件系爭投府教國字第八九一六二一八○號函內容，係載
    稱：「有關台端等居住之炎峰國小宿舍，本府為九二一震災校園重建整體規劃需
    要，且已逾報廢年限，將於（十）月三十一日上午九時起進行搬遷拆除工作，請
    在期限之前配合自動搬遷，屆時因搬拆除造成之一切損失蓋由台端自行負責．．
    ．」等語，應屬公法上之行政處分，而非私法上之意思通知。又九二一重建工程
    固然重要，惟依憲法第七條規定之平等原則，豈能謂九二一災民之權利因公益而
    不予保障之理？況原審法院全未命相對人提出重建工程之相關設計圖等資料，以
    調查系爭宿舍之位置是否位於學校教室之預定位置上，倘不拆除則教室無法興建
    ？原審就此重點全未調查，逕行駁回抗告人之聲請，於法有違云云。經查抗告人
    乙○○及抗告人甲○○○之夫受配使用炎峰國小之系爭宿舍，其性質為民法上之
    使用借貸關係，炎峰國小先前曾向臺灣南投地方法院起訴，訴請抗告人遷讓返還
    系爭宿舍，並已於起訴狀內依法為終止借貸契約之意思表示，相對人再於八十九
    年十月十八日以投府教國字第八九一六二一八○號函請抗告人搬遷，以利九二一
    震災校園重建之進行，該函係就兩造間私權爭執所為之意思通知，係屬私法行為
    ，而非基於公法上之行政處分；又聲請裁定原處分或決定停止執行，須有行政處
    分存在為前提，已詳首揭說明。從而，本件抗告人之聲請不符合首揭行政訴訟法
    第一百十六條第三項之要件，原裁定予以駁回，洵無違誤，本件抗告意旨為無理
    由，應予駁回。
據上論結，本件抗告為無理由，爰依行政訴訟法第二百七十二條、第一百零四條、民
事訴訟法第四百九十二條第一項、第九十五條、第七十八條、第八十五條第一項前段
，裁定如主文。
中    華    民    國     九十        年      三      月      十五       日
                    最 高 行 政 法 院  第 五 庭
                                審 判 長 法  官      廖  政  雄
                                         法  官      黃  璽  君
                                         法  官      趙  永  康
                                         法  官      林  清  祥
                                         法  官      姜  仁  脩
右  正  本  證  明  與  原  本  無  異
                                         法院書記官  莊  俊  亨
中    華    民    國     九十        年      三      月      十六       日


司法院資訊處製作；財團法人民間司法改革基金會備份。
